臺灣高等法院刑事判決　　　　　　　　95年度上易字第2493號
上　訴　人　臺灣板橋地方法院檢察署檢察官
被　　　告　乙○○
　　　　　　　　　　（現於臺灣臺北監獄臺北分監執行中）
上列上訴人因被告竊盜案件，不服臺灣板橋地方法院95年度易字
第1611號，中華民國95年9 月22日第一審判決（起訴案號：臺灣
板橋地方法院檢察署95年度偵字第6156號；併案案號：臺灣板橋
地方法院檢察署95年度偵字第24107 號），提起上訴，被告於本
院就被訴事實為有罪之陳述，經本院告知簡式審判程序意旨，並
聽取公訴人及被告之意見後，本院合議庭裁定依簡式審判程序審
理，判決如下：
    主  文
原判決撤銷。
乙○○共同連續攜帶兇器竊盜，處有期徒刑柒月。
    事  實
一、乙○○另與真實姓名年籍不詳綽號「阿貴」之成年男子，共
    同基於意圖為自己不法所有之犯意聯絡，於民國九十四年六
    月三十日凌晨零時三十分許，由綽號「阿貴」之成年男子駕
    駛不知情之李城（乙○○之父）所有車號ＫＨ─七０００號
    自小客車搭載乙○○，前往桃園縣八德市○○路二三五０巷
    甲○○所經營之堯鑫實業有限公司料場，由「阿貴」攜帶客
    觀上足以對人之生命、身體、安全構成威脅，可供作兇器使
    用之老虎鉗一支，竊取上揭料場內電纜線、電線（粗零點五
    公分，長約二公尺之電纜線三條、粗約一公分，長約十五公
    尺之電纜二綑、粗約零點八公分，長約七公尺電線四綑，合
    計價值約新台幣（下同）四千元），得手後將上揭竊得之電
    纜線、電線置於前開自小客車後車廂，而於離去之際為甲○○在上揭巷道底處發覺報警，為警當場查獲，並起前揭電纜
    線、電線，綽號「阿貴」之成年男子則攜該老虎鉗乘隙逃離
    現場。嗣乙○○復承上前意圖為自己不法所有之概括犯意，
    與其配偶羅傳傑（業經原審判處有期徒刑三月確定）共同基
    於意圖為自己不法所有之犯意聯絡，由羅傳傑駕駛不知情之
    李城（乙○○之父）所有，車號ＫＨ－七○○○號之自用小
    客車，搭載乙○○，於九十四年十一月七日上午二時三十分
    許，至臺北縣三峽鎮○○路○段一九六號加工廠前，趁深夜
    無人看管之際，分由二人徒手將丙○○所有置放上址前之條
    狀鋼筋一批（重七百公斤、價值約一萬元），搬至上揭自小
    客車之後座內而竊取之，得手後，駕車逃逸，適為丙○○所
    發覺，開車尾隨追趕，羅傳傑驚慌，撞及路邊圍牆，致車輛
    毀損無法發動，二人旋即下車逃離。嗣經丙○○報警處理，
    起出前揭條狀鋼筋一批並循車主資料而查悉上情。
二、案經丙○○訴由臺北縣政府警察局三峽分局報請臺灣板橋地
    方法院檢察署檢察官偵查起訴及桃園縣政府警察局八德分局
    報請臺灣桃園地方法院檢察署檢察官呈請臺灣高等法院檢察
    署檢察長令轉臺灣板橋地方法院檢察署檢察官移送併辦。
    理  由
壹、程序部分：
    本案被告林玉鳳所犯之竊盜罪，為死刑、無期徒刑、最輕本
    刑三年以上有期徒刑或高等法院管轄第一審案件以外之罪，
    而被告於本院準備程序進行中，就被訴事實為有罪之陳述，
    經本院告知簡式審判程序意旨，並聽取公訴人及被告之意見
    後，本院合議庭依刑事訴訟法第二百七十三條之一第一項之
    規定，裁定依簡式審判程序審理。
貳、實體部分：
一、上揭事實，業據被告於檢察官偵訊時、原審及本院審理中均
    坦承不諱（見偵字第二一一五八號卷第六十五頁、原審卷第
    五十六頁、本院卷第二十頁反面、九十五年一月十二日審理
    筆錄），核與證人即告訴人丙○○（偵字第六一五六號卷第
　　五頁、第六十七頁、第一百、一百零一頁）及證人即被害人
　　甲○○（偵字第二一一五八號卷第二十至二十二頁、第四十
　　五至四十七頁、第七十一、七十二頁）於警詢、偵查中所證
  　，以及證人即車主李城於警詢中之證詞均相符合。復有卷附
    贓物認領保管單二紙、現場暨贓物照片十八幀在卷可資佐證
    ，足認被告前揭自白與事實相符，堪以採信。本件事證明確
    ，自應依法論科。
二、按行為後法律有變更者，適用行為時之法律。但行為後之法
    律有利於行為人者，適用最有利於行為人之法律，刑法第二
    條第一項定有明文（刑法第二條係規範行為後法律變更所生
    新舊法律比較適用之準據法，是刑法第二條本身雖經修正，
    但該條文既屬適用法律之準據法，本身尚無比較新舊法之問
    題，應逕適用裁判時之刑法第二條規定以決定適用之刑罰法
    律）。又比較時應就罪刑有關之共犯、未遂犯、想像競合犯
    、牽連犯、連續犯、結合犯，以及累犯加重、自首減輕暨其
    他法定加減（如身分加減）與加減例等一切規定，綜其全部
    罪刑之結果而為比較（最高法院九十五年第八次刑事庭會議
    決議參照）。查被告行為後，刑法第三十三條第五款有關罰
    金之最低數額、第五十六條有關連續犯等規定，業於九十四
    年二月二日修正公布，刑法施行法亦於九十五年六月十四日
    修正增訂第一條之一（有關罰金之最高數額），並均自九十
    五年七月一日起施行，茲就比較情形分述如下：
  (一)刑法第二十八條有關共犯之規定，修正前第二十八條規定：
    「二人以上共同實施犯罪之行為者，皆為正犯」，修正後則
    規定：「二人以上共同實行犯罪之行為者，皆為正犯」，亦
    即修正後規定，係將原來共同正犯之共同「實施」犯罪，改
    為共同「實行」犯罪，剔除完全未參與犯罪相關行為「實行
    」之「陰謀共同正犯」及「預備共同正犯」，是修正後之共
    同正犯之可罰性要件之範圍業已限縮，乃屬行為可罰性要件
    之變更，自應比較新舊法，惟本案被告二人係共同為上開傷
    害之犯罪行為，不論適用修正前、後之刑法第二十八條規定
    ，被告分別與綽號「阿貴」及羅傳傑均應成立共同正犯，經
    比較修正前、後之規定，對被告並無不利。
  (二)刑法第三十三條第五款有關罰金之最低數額部分，刑法分則
    編各罪所定罰金之貨幣單位原為銀元，修正前刑法第三十三
    條第五款規定：「罰金：（銀元）一元以上」，而銀元與新
    臺幣間之折算，依現行法規所定貨幣單位折算新臺幣條例規
    定，以銀元一元折算新臺幣三元；修正後刑法第三十三條第
    五款則規定：「罰金：新臺幣一千元以上，以百元計算之」
    ；經比較修正前、後之規定，修正後刑法第三十三條第五款
    所定罰金之最低數額，較之修正前提高，自以修正前刑法第
    三十三條第五款規定有利於被告。
  (三)刑法施行法第一條之一有關罰金之最高數額部分，修正刑法
    係自九十五年七月一日起施行，在此之前，刑法分則編有關
    罰金之貨幣單位係銀元（銀元與新臺幣之折算比例為一比三
    ），且依刑法分則編應處罰金者，應適用罰金罰鍰提高標準
    條例第一條、第五條規定，就七十二年六月二十六日前修正
    之刑法條文，罰金數額提高二至十倍，其後修正者則不提高
    倍數；而修正刑法施行後，因刑法第三十三條第五款所定罰
    金之貨幣單位，經修正為新臺幣後，刑法分則各罪所定罰金
    之貨幣單位亦應配合修正為新臺幣，為使刑法分則編各罪所
    定罰金之最高數額與刑法修正前趨於一致，乃增訂刑法施行
    法第一條之一：「中華民國九十四年一月七日刑法修正施行
    後，刑法分則編所定罰金之貨幣單位為新臺幣。九十四年一
    月七日刑法修正時，刑法分則編未修正之條文定有罰金者，
    自九十四年一月七日刑法修正施行後，就其所定數額提高為
    三十倍。但七十二年六月二十六日至九十四年一月七日新增
    或修正之條文，就其所定數額提高為3倍」，亦即，自九十
    五年七月一日起，刑法分則編所定罰金之貨幣單位，由原來
    之銀元改為新臺幣，且於九十四年一月七日刑法修正時（九
    十四年一月七日係立法院三讀通過之日期），刑法分則編未
    修正之條文定有罰金者，復未於七十二年六月二十六日至九
    十四年一月七日修正或新增，自九十五年七月一日起，有關
    罰金之數額提高為三十倍。本案被告所犯刑法第三百二十條
    第一項之普通竊盜罪部分，該罪有罰金刑之處罰，且該條文
    於九十四年一月七日刑法修正時未經修正，亦未於七十二年
    六月二十日至九十四年一月七日間修正過，依增訂刑法施行
    法第一之一條之規定，其罰金以新臺幣為單位，數額應提高
    三十倍。此與修正前之罰金以銀元為單位，適用罰金罰鍰提
    高標準條例第一條規定，應提高十倍，再經折算為新臺幣（
    銀元與新臺幣之折算比例為一比三），換算結果，亦為三十
    倍。從而，刑法分則編各罪所定罰金刑之最高數額，於上開
    規定修正後並無不同，對被告而言，並無不利。
  (四)刑法第五十六條連續犯之規定，業於九十四年一月七日修正
    公布刪除，並於九十五年七月一日施行，則被告之犯行，因
    行為後新法業已刪除連續犯之規定，此刪除雖非犯罪構成要
    件之變更，但顯已影響行為人刑罰之法律效果，自屬法律有
    變更，倘依修正後之刑法論處，所犯加重竊盜及普通竊盜罪
    應合併處罰，因而被告最高可量處之刑度恐達十年（起訴之
    加重竊盜、普通竊盜罪，其最高法定刑均為有期徒刑五年以
    乘二次計為十年）。較諸適用修正前之刑法，適用連續犯之
    規定，連續加重竊盜罪，最高僅得量處有期徒刑七年六月（
    有期徒刑五年加重二分之一為七月六月）。經比較新、舊法
    結果，仍應適用較有利於被告之行為時法律即舊法論以連續
    犯。
  (五)綜合上述各條文修正前、後之比較，可知依修正前、後之規
    定，就罰金之最高數額（即刑法施行法第一條之一）部分，
    對被告並無不利，惟修正後之罰金最低數額，較修正前提高
    ，顯然不利於被告，就連續犯之部分則以修正前之規定有利
    於被告，揆諸前揭最高法院決議所揭示之罪刑綜合比較原則
    ，依刑法第二條第一項前段之規定，應整體適用行為時即修
    正前之規定。
三、按老虎鉗質地堅硬，開鋒處尖銳足以剪斷金屬製品，是在客
    觀上足以對人之生命、身體、安全構成威脅，被告與共犯「
    阿貴」攜帶老虎鉗竊取被害人甲○○所經營之堯鑫實業有限
　　公司所有之電纜線、電線之犯行部分，核係犯刑法第三百二
  　十一條第一項第三款攜帶兇器竊盜罪，其竊取告訴人丙○○
    所有之條狀鋼筋犯行部分，係犯同法第三百二十條第一項普
    通竊盜罪。又被告所為攜帶兇器竊盜犯行，與綽號「阿貴」
    之不詳姓名年籍之成年男子間，有犯意連絡行為分擔，另就
    普通竊盜犯行部分，復與羅傳傑間，有犯意連絡及行為分擔
    ，分別依修正前刑法第二十八條之規定，各論以共同正犯。
    又被告先後攜帶兇器竊盜及普通竊盜犯行，時間緊接，方法
    相同，觸犯基本構成要件相同之罪名，顯係基於概括犯意為
    之，為連續犯，應依刑法第五十六條規定，論以情節較重之
    刑法第三百二十一條第一項第三款攜帶兇器竊盜罪既遂一罪
    ，並加重其刑。公訴人雖僅就被告竊盜告訴人丙○○之條狀
    鋼筋之犯行提起公訴，然檢察官就犯罪事實一部起訴者，其
    效力及於全部，本件被告如事實欄所載之攜帶兇器竊盜部分
    之犯罪事實，與前揭論罪科刑之部分，有連續犯之關係，已
    如前述，本院自應就屬於裁判上一罪之部分一併加以審理。
四、原審對被告就普通竊盜部分，論罪科刑，固非無見，惟查：
    被告與綽號「阿貴」之成年男子，攜帶可供作兇器使用之老
    虎鉗，於九十四年六月三十日凌晨零時三十分許，前往桃園
    縣八德市○○路二三五０巷甲○○所經營之堯鑫實業有限公
    司料場，竊取上揭料場內電纜線、電線之加重竊盜罪部分，
    於原審判決時未及審酌，容有未洽。檢察官就此提起上訴，
    認應予併辦，為有理由，原判決既有上開可議之處，自應由
    本院予以撤銷。
五、爰審酌被告之品行、素行不佳、兼衡之本件竊盜案件之手段
    、所得之財物、被害人受損之程度非鉅，及被告自始至終坦
    承犯行，犯後態度尚稱知所悔悟等一切情狀，量處如主文第
    二項所示之刑。至被告行竊時共犯「阿貴」持用之老虎鉗一
    支，故為供本件犯罪所用之物，惟並未扣案，且因「阿貴」
    之真實姓名不詳，無從傳喚詢問，是否確為共犯「阿貴」所
    有不無疑問，核與刑法第三十八條第三項「屬於被告所有」
    之沒收要件有間，且為免日後執行之困難，爰不另為沒收之
    諭知，併此說明。
據上論斷，應依刑事訴訟法第三百六十九條第一項前段、第三百
六十四條、第二百九十九條第一項前段、第二百七十三條之一第
一項，刑法第二條第一項前段、（修正前）刑法第二十八條、刑
法第三百二十一條第一項第三款、（修正前）刑法第五十六條，
判決如主文。
本案經檢察官游明仁到庭執行職務。
中　　華　　民　　國　　96　　年　　1 　　月　　26　　日
    　　　　　　　刑事第十五庭審判長法　官  吳昭瑩
　　　　　　　　　　　　　　　　    法　官  王梅英
　　　　　　　 　 　　　　　　　　　法　官  李釱任
以上正本證明與原本無異。
不得上訴。
                                    書記官  洪秋帆
中　　華　　民　　國　　96　　年　　1 　　月　　29　　日
附錄：本案論罪科刑法條全文
刑法第321條
犯竊盜罪而有左列情形之一者，處六月以上、五年以下有期徒刑
：
一  於夜間侵入住宅或有人居住之建築物、船艦或隱匿其內而犯
之者。
二  毀越門扇、牆垣或其他安全設備而犯之者。
三  攜帶兇器而犯之者。
四  結夥三人以上而犯之者。
五  乘火災、水災或其他災害之際而犯之者。
六  在車站或埠頭而犯之者。
前項之未遂犯罰之。
